【裁判字號】    97,交易,273
【裁判日期】    980728
【裁判案由】    過失傷害
【裁判全文】
臺灣臺南地方法院刑事判決             97年度交易字第273號
公  訴  人  臺灣臺南地方法院檢察署檢察官
被      告  甲○○
上列被告因過失傷害案件，經檢察官提起公訴（97年度偵字第87
49號），本院判決如下：
    主  文
甲○○過失傷害人，處拘役參拾日，如易科罰金，以新台幣壹仟
元折算壹日。
    事  實
一、甲○○於民國96年12月11日下午5時57分許，駕駛車牌號碼
    8555-JH號自用小客車，沿臺南縣佳裡鎮鎮○○○道台19線
    由北往南方向行駛，行經台19線124公里時，本應注意車前
    狀況，並隨時採取必要之安全措施，且明知該路段之速限為
    每小時60公里，而依當時天候晴、日間自然光線、柏油路面
    乾燥無缺陷、無障礙物、視距良好，客觀上並無不能注意之
    情形，竟疏未注意，貿然以時速60至70公里之速度超速行駛
    ，復因未注意車前狀況，適有戊○○騎乘搭載胞妹丁○○車
    牌號碼H5K-179號重型機車同向行駛於機車優先道上，本亦
    應注意在設有分向限制線路段，不得迴車，竟亦疏未注意及
    此，貿然迴轉，致甲○○所駕駛上開自用小客車右前保險桿
    與戊○○所騎乘上開機車左側車身發生擦撞，戊○○、丁○○人、車倒地，戊○○因而受有雙足及趾磨損或擦傷、右肘
    擦傷及右胸壁挫傷等傷害，丁○○因而受有頭部外傷併輕微
    腦震盪、全身多處挫擦傷等傷害。甲○○於肇事後，在未有
    偵查犯罪職務之機關或公務員發覺其為犯罪人前，即向處理
    本件交通事故，尚不知肇事者為何人之臺南縣警察局佳里分
    局員警供承其肇事犯罪，自首並接受裁判。
二、案經戊○○、丁○○訴由臺南縣警察局佳里分局報請臺灣臺
    南地方法院檢察署檢察官偵查起訴。
    理  由
一、證據能力方面－
  (一)按除法律另有規定者外，不問何人，於他人之案件，有為證
    人之義務；而證人除未滿16歲或因精神障礙，不解具結意義
    及效果者外，應命具結；又證人或鑑定人依法應具結而未具
    結者，其證言或鑑定意見，不得作為證據，刑事訴訟法第17
    6條之1、第186條第1項、第158條之3分別定有明文。又法院
    於審判期日的調查證據程序，關於犯罪事實之調查與證明，
    只能以刑事訴訟法准許之法定證據方法（如被告之供述、人
    證、鑑定、文書、勘驗）為之。而被害人或告訴人係向司法
    警察機關或偵查機關申告犯罪事實之人，並非同法第3條所
    稱之「當事人」，乃當事人以外之第3人，其於我國刑事訴
    訟法中，並非法定列舉之獨立證據方法，除依同法第271條
    之1規定到庭單純陳述意見時，毋庸具結外，若以告訴人或
    被害人所陳親身經歷之被害經過，作為認定犯罪事實之依據
    時，乃居於證人之地位，亦即其證據方法為證人，必須踐行
    有關證人之證據調查程序，除非其有依法不得令其具結之情
    形，否則事實審法院應依同法第186條第1項規定命其具結，
    使告訴人或被害人知悉其有據實陳述之義務，以擔保其證言
    之真實性，若依法應具結而未具結時，該告訴人或被害人有
    關被害事實之陳述，無證據能力，法院不得援其陳述作為判
    決之基礎（94年度台上字第1792號、94年度台上字第1525號
    、94年度台上字第1001號、94年度台上字第903號、93年度
    台上字第6838號、93年度台上字第5964號裁判意旨參照）。
    查，本件告訴人戊○○、丁○○於檢察官事務官偵查中，就
    有關本案被害事實所為之證述，依法應具結卻未命具結（見
    臺灣臺南地方法院檢察署97年度核交字第2811號卷宗第4頁
    至第5頁），揆諸上開規定及裁判意旨，應無證據能力，本
    院不得援引作為本件判決之基礎，合先敘明。
  (二)按被告以外之人於審判外之陳述雖不符刑事訴訟法第159條
    之1至之4等4條之規定，而經當事人於審判程序同意作為證
    據，法院審酌該言詞陳述或書面陳述作成時之情況，認為適
    當者，亦得為證據，同法第159條之5第1項定有明文。立法
    意旨在於傳聞證據未經當事人之反對詰問予以核實，原則上
    先予排除。惟若當事人已放棄反對詰問權，於審判程序中表
    明同意該等傳聞證據可作為證據；或於言詞辯論終結前未聲
    明異議，基於尊重當事人對傳聞證據之處分權，及證據資料
    愈豐富，愈有助於真實發見之理念，且強化言詞辯論主義，
    使訴訟程序得以順暢進行，上開傳聞證據亦均具有證據能力
    。卷附道路交通事故現場圖、道路交通事故調查報告表(一)、
    (二)各1份，及財團法人台灣基督教長老教會新樓醫院診斷證
    明書2份，雖係被告以外之人於審判外之陳述，屬於傳聞證
    據，惟因被告甲○○及檢察官於本院98年1月6日審理期日處
    理有關證據能力之意見時，均同意將上開證據作為本案證據
    （見本院卷第20頁），本院審酌上開證人之陳述均係本於自
    由意識所為之陳述，查無不當取供之情形，以及物證、書證
    等證據與上開證言相符，審酌其等作成時之情況，認為適當
    ，依據上開規定得為證據，而有證據能力。
  (三)傳聞法則乃對於被告以外之人於審判外之言詞或書面陳述，
    亦即針對被告以外之人於審判外以言詞或書面所為之供述證
    據而為之規範。卷附道路交通事故現場蒐證照片18幀（見警
    卷第33頁至第41頁），乃以科學、機械之方式，對於所拍攝
    內容所為忠實且正確之記錄，性質上並非供述證據，應無刑
    事訴訟法第159條第1項規定之適用，附此敘明。
二、被告辯解及本案爭點－
  (一)被告就其於前揭時、地，以時速60至70公里之速度超速駕駛
    上開自用小客車，與告訴人戊○○所騎乘搭載胞妹丁○○之
    上開機車發生碰撞，因而致告訴人二人受有如事實欄記載傷
    害等情供認不諱（見本院卷第21頁），惟辯稱：其原跟隨一
    輛小貨車行駛於外側快車道，因見該小貨車有等候後車通過
    要迴轉之情，其才從外側快車道加速變換車道至內側快車道
    超車，因該小貨車擋住視線，其無法發現從該小貨車前方違
    規迴轉之告訴人機車，二車因而發生碰撞，本件交通事故之
    發生其並無過失等語。
  (二)本院綜合公訴人之論據及被告之辯解，並經雙方在本院98年
    1月6日審理時所整理之爭點（見本院卷第21頁），認定被告
    、告訴人戊○○確於事實欄所載時、地，分別駕車行經該處
    ，及告訴人二人受有如事實欄記載之傷害等情，故本案爭點
    乃在告訴人二人所受上開傷害除了因被告有超速行駛之行為
    外，是否尚有源於被告未注意車前狀況所致，繼究明本件交
    通事故肇責是否歸於被告過失。
三、認定犯罪事實所憑之證據及理由－
  (一)本件肇事前被告駕駛車牌號碼8555-JH號自用小客車，告訴
    人戊○○騎乘車牌號碼H5K-179號重型機車搭載胞妹丁○○
    ，肇事地點為台南縣佳里鎮省道台19線124公里處之南向車
    道，現場車道車道數劃分為同向3車道，共6車道，而本件交
    通事故發生後，上開自小客車係右前保險桿及右後照鏡破損
    ，上開機車係左側車身破損，且上開機車之刮地痕起點係於
    台南縣佳里鎮省道台19線124公里處之南向車道之內側快車
    道，往西南延伸，終點落在台南縣佳里鎮省道台19線124公
    里處之南向車道之外側快車道，顯見係上開自小客車右前方
    與上開機車之左側車身在台南縣佳里鎮省道台19線124公里
    處之南向車道內側快車道發生擦撞，另被告所駕駛車輛右前
    保險桿破裂、告訴人戊○○所騎乘機車刮地痕長達24.2公尺
    ，堪認原同向行駛之二車係以幾近於垂直之方式發生擦撞，
    且撞擊力道強大，有卷附道路交通事故調查報告表(一)、道路
    交通事故現場圖、現場照片及上開自用小客車與機車車體外
    觀照片可憑（見警卷第28頁、第29頁、第35頁至第41頁）。
  (二)至於上開二車車發生碰撞之原因，係因被告駕駛之自小客車
    原沿台南縣佳里鎮省道台19線之內側快車道由北往南行駛，
    途經該路段124公里處，因未注意車前狀況，復因超速行駛
    ，致其見告訴人所騎乘之機車違規迴轉時，避煞不及，二車
    因而發生碰撞，還是其原沿台南縣佳里鎮省道台19線之外側
    快車道由北往南行駛，途經該路段124公里處，因見同車道
    行駛在前之小貨車暫停等候後車通過後迴轉，乃加速變換車
    道至內側快車道超車，適原同向在右前方行駛之告訴人所騎
    乘之機車違規迴轉，二車因而發生碰撞？
  (三)依據證人即告訴人戊○○於本院98年7月14日審理時所證稱
    ：「（問：車禍如何發生？你當時的行向為何？）我是在左
    轉的時候被撞到的，左轉之前我當時的行向是在機車道。」
    、「（問：你在哪個車道被自小客車撞到？）在內側快車道
    。」、「（問：當時為何左轉？）因為當時我妹妹的車子壞
    掉停在對向車道，我帶另一位證人要去牽該輛機車回來。」
    「（問：左轉時另一證人的小貨車在何處？）是在我的機車
    後面。」、「（問：左轉時自小貨車在何處？）他還在我後
    面。」、「（問：自小貨車開在哪一個車道？）應該是在外
    側快車道上。」、「（問：被告車輛何處撞到你的機車何處
    ？）被告的車頭撞到我機車後半部左側。」、「（問：撞到
    時自小貨車如何？）應該還在我後面。」等語（見本院卷第
    48頁至第49頁），及證人乙○○所證稱：「（問：是否於民
    國96年12月11日下午5時57分許，沿臺南縣佳裡鎮鎮○○○
    道台19線由北往南方向行駛，行經台19線124公里處南向車
    道時，目睹車禍發生經過？）我當時是停在外線車道，我從
    後視鏡發現後面有車子所以我要等該車先行通過。」、「（
    問：當時是否看到我車子在你後方？）我不知道是不是你，
    我只發現後面內側車道有車子而已。」、「（問：你看到的
    後方之車輛是否就是被告的車子？）我只知道有輛車子，我
    不知道是否是被告的車。」、「（問：你停多久才發生車禍
    ？）約有五、六秒。」、「（問：你停下來時內側車道是否
    還有車輛經過？）沒有，只有被告的車輛經過。」、「（問
    ：被害人的機車離你停下來的自小貨車多遠？）約在前面五
    、六公尺。」、（見本院卷第50頁）等語，再參以前述二車
    之碰撞情形以觀，足認被告所駕駛之自小客車於發生本件交
    通事故前，車身係筆直沿台南縣佳里鎮省道台19線之內側快
    車道由北往南高速行駛，在該路段124公里處，因同向行駛
    於右前方之告訴人戊○○所騎乘之機車違規迴轉，其見狀避
    煞不及，二車發生碰撞，告訴人二人因而人、車倒地受傷。
  (四)又被告於警詢時係陳稱當時行車速度約時速60至70公里等語
    （見警卷第3頁），然由證人乙○○於本院審理時證稱：「
    （問：你是否知道被害人的車輛是停在何處？）出發前被害
    人只有告訴我車輛停放的大致位置，詳細地點必須被害人帶
    我去我才會知道。」等語可知（見本院卷第51頁），證人乙○○並不知證人戊○○所欲帶往之目的地為何，再參以證人
    戊○○係騎乘機車，證人乙○○駕駛小貨車跟隨在告訴人戊○○所騎乘機車後方行駛，伊之車速必不能太快；因此，於
    本件交通事故發生前，被告焉能以時速60至70公里之速度跟
    隨證人乙○○所駕駛之小貨車後方而行駛於外側快車道？況
    由被告於警詢時陳稱：「（問：肇事前你從哪裡出發？欲往
    何處？）我從公司出發。我要前往台南市。」、「（問：當
    時行駛車道為何？）我行駛於內側快車道。」等語可知（見
    警卷第3頁），益證被告於本院審理時，改稱本件交通事故
    發生前，原跟隨證人乙○○所駕駛小貨車後方而行駛在外側
    快車道，係為超車才行駛於內側快車道，因而與告訴人戊○○所騎乘之機車發生碰撞云云，顯係事後卸責之詞，不足採
    信。
  (五)於本件交通事故發生前，被告已見在前方外側快車道行駛之
    證人乙○○將所駕駛之小貨車暫停，顯見前方定有異常狀況
    發生，詎其並未減速慢行，竟以時速高達60至70公里之速度
    超速行駛，致見到違規迴轉之告訴人戊○○所騎乘之機車時
    ，避煞不及，二車因而發生碰撞，其迭辯稱就本件交通事故
    之發生，並無未注意車前狀況之過失云云，洵屬無據，不足
    採信。
  (六)又本件交通事故經臺灣省臺南區車輛行車事故鑑定委員會鑑
    定之結果亦認為：本件交通事故之發生被告駕駛自小客車，
    超速行駛、未注意車前狀況，為肇事次因，有台灣省臺南區
    車行車輛事故鑑定委員會97年8月7日南鑑字第0975902285號
    函檢送之鑑定意見書1份附卷可參（見臺灣臺南地方法院檢
    察署97年度核交字第2811號卷宗第8頁），足認被告就本件
    交通事故之發生，確有過失甚明。
  (七)按過失傷害罪規範之目的，在處罰行為人因個人之過失而致
    他人受有傷害之行為，祇以行為人之有過失為致傷害之一原
    因為已足，有司法院字第631號解釋意旨可供參照，故縱認
    告訴人戊○○對於本件交通事故之發生，雖亦有過失，仍不
    能解免被告應負之過失責任，併此敘明。
  (八)告訴人二人因本件交通事故受有如事實欄記載之傷害，有財
    團法人台灣基督教長老教會新樓醫院診斷證明書附卷可佐（
    見警卷第24頁至第25頁），伊等所受傷害與被告前開過失行
    為間，有相當之因果關係甚明。
  (九)綜上所述，本件事證已臻明確，被告過失傷害犯行堪以認定
    ，應予依法論科。
四、論罪科刑之理由─
  (一)核被告所為，係犯刑法第284條第1項前段之過失傷害罪。其
    以一過失行為同時致告訴人二人受傷，應依刑法第55條前段
    之規定，從一重處斷。又被告於肇事後於警方尚不知何人犯
    罪前，即主動向前往處理之員警坦承肇事，並接受裁判等情
    ，有臺南縣警察局佳里分局道路交通事故肇事人自首情形紀
    錄表在卷可憑（見警卷第42頁），符合刑法第62條前段規定
    之自首要件，爰依法減輕其刑。
  (二)本院審酌被告駕駛車輛，本應謹慎小心，以維自身及參與道
    路交通者之安全，竟疏未注意車前狀況，復因超速而肇事，
    使告訴人二人受有如事實欄記載之傷害，實屬不該，且犯後
    未與告訴人達成和解，惟念其除本案外，並無其他刑事之犯
    罪紀錄，素行尚佳，且告訴人對本件交通事故之發生為肇事
    主因等一切情狀，量處如主文所示之刑，並諭知易科罰金之
    折算標準。
五、適用之法律─
  (一)刑事訴訟法第299條第1項前段。
  (二)刑法第284條第1項前段、第55條前段、第41條第1項前段、
    第62條前段，刑法施行法第1條之1。
本案經檢察官丙○○到庭執行職務。
中    華    民    國    98    年    7     月    28    日
                        交通法庭  法  官  陳淑勤
以上正本證明與原本無異。
如不服本判決應於收受本判決後10日內向本院提出上訴書狀，並
應敘述具體理由。如未敘述上訴理由者，應於上訴期間屆滿後20
日內向本院補提理由書狀（均須按他造當事人之人數附繕本）「
切勿逕送上級法院」。
                                  書記官  謝國欽
中    華    民    國    98    年    7     月    29    日
附錄本案論罪科刑法條全文：
刑法第284條第1項：
因過失傷害人者，處6月以下有期徒刑、拘役或5百元以下罰金；
致重傷者，處1年以下有期徒刑、拘役或5百元以下罰金。
附記事項：告訴人或被害人對於判決如有不服，請具備理由逕向
檢察官聲請檢察官提起上訴，其上訴期間之計算，係以檢察官收
受判決正本日期為準。


司法院資訊處製作；財團法人民間司法改革基金會備份。
